【裁判字號】    97,上訴,796
【裁判日期】    970612
【裁判案由】    違反毒品危害防制條例
【裁判全文】
臺灣高等法院高雄分院刑事判決         97年度上訴字第796號
上  訴  人
即  被  告  甲○○
上列上訴人因違反毒品危害防制條例案件，不服臺灣高雄地方法
院97年度訴字第479 號中華民國97年3 月31日第一審判決（起訴
案號：臺灣高雄地方法院檢察署96年度毒偵字第8916號），起上
訴，本院判決如下：
     主  文
上訴駁回。
     事  實
一、甲○○前因施用毒品案件，經原審法院以89年度毒聲字第12
    44號裁定送觀察、勒戒後，認無繼續施用毒品之傾向，於民
    國89年2 月24日觀察、勒戒執行完畢而釋放，並由臺灣高雄
    地方法院檢察署檢察官於89年2 月23日以89年度毒偵字第14
    52號不起訴處分確定；另於93年間因施用第一級、第二級毒
    品案件，經原審法院於94年12月30日判處有期徒刑9 月及6
    月，應執行有期徒刑1 年2 月確定；又因違反槍砲彈藥刀械
    管制條例案件，經原審法院以94年度訴字第1488號判處有期
    徒刑1 年2 月，與上開毒品案應執行之刑接續執行。嗣經原
    審法院以96年度聲減字第1860號裁定將上開宣告刑各減刑二
    分之一，甲○○於96年7 月5 日假釋出監，於96年7 月16日
    假釋期滿未經撤銷假釋，而視為徒刑執行完畢。然甲○○於
    觀察、勒戒執行完畢釋放後5 年內已再犯上開毒品案件，仍
    不思戒除惡習，基於施用第一級毒品海洛因及施用第二級毒
    品甲基安非他命之犯意，於96年9 月20日11時40分後至同日
    24時前之某時，在其位於高雄市○○區○○路51號3 樓之住
    處，先以將甲基安非他命置於玻璃球內燒烤成煙，以口鼻吸
    食煙霧之方式，施用甲基安非他命1 次，後以將海洛因摻入
    香菸而燃菸吸食之方式，施用海洛因1 次。嗣於96年9 月21
    日11時40分許，為警在高雄市○○區○○路43號之1 前查獲
    甲○○持有毒品，並扣得第一級毒品海洛因1 小包（驗後淨
    重0.048 公克）；並經採尿送驗後，始查悉上情。
二、案經高雄市政府警察局小港分局報請臺灣高雄地方法院檢察
    署檢察官偵查起訴。
     理  由
一、上揭事實，業據被告甲○○於本院及原審審理時坦承不諱，
    且被告為警查獲時所採尿液，經送高雄市立凱旋醫院檢驗，
    其結果呈甲基安非他命、嗎啡陽性反應，有該醫院96年10月
    8 日轉碼編號A00000000 號之濫用藥物尿液檢驗報告及高雄
    市政府警察局小港分局嫌疑人尿液代碼與姓名對照表各1 紙
    附卷可憑（96年度毒偵字第8916號卷第16頁、第17頁）。另
    扣案之白色粉末1 小包，經送往凱旋醫院鑑定，結果確含第
    一級毒品海洛因成分，此有該醫院96年10月15日高市凱醫驗
    字第5215號濫用藥物成品檢驗鑑定書1 紙在卷可佐。足認被
    告之自白與事實相符，堪可採為論罪科刑之依據。本件事證
    明確，被告於96年9 月20日先後施用第一級毒品海洛因及第
    二級毒品甲基安非他命各1 次之犯行，實堪認定，應依法論
    罪科刑。
二、按毒品危害防制條例於92年7 月9 日修正公布，自93年1 月
    9 日施行，其中第20條、第23條將施用毒品之刑事處遇程序
    ，區分為「初犯」及「5 年內再犯」、「5 年後再犯」。依
    其立法理由之說明：「初犯」，經觀察、勒戒或強制戒治後
    ，應為不起訴處分或不付審理之裁定；經觀察、勒戒或強制
    戒治執行完畢釋放後，「5 年內再犯」者，因其再犯率甚高
    ，原實施之觀察、勒戒及強制戒治既已無法收其實效，爰依
    法追訴或裁定交付審理。至於經觀察、勒戒或強制戒治執行
    完畢釋放後，「5 年後再犯」者，前所實施之觀察、勒戒或
    強制戒治已足以遮斷其施用毒品之毒癮，為期自新及協助其
    斷除毒癮，仍適用「初犯」規定，先經觀察、勒戒或強制戒
    治之程序。從而依修正後之規定，僅限於「初犯」及「5 年
    後再犯」2 種情形，始應先經觀察、勒戒或強制戒治程序。
    倘被告於5 年內已再犯，經依法追訴處罰，縱其第3 次（或
    第3 次以上）再度施用毒品之時間，在初犯經觀察、勒戒或
    強制戒治執行完畢釋放5 年以後，惟其已不合於「5 年後再
    犯」之規定，且因其已於「5 年內再犯」，顯見其再犯率甚
    高，原實施觀察、勒戒或強制戒治，已無法收其實效，即應
    依該條例第10條處罰（最高法院95年度台非字第65號、96年
    度台非字第119 號刑事判決及同院95年第7 次刑事庭會議決
    議可參）。查本件被告前因施用毒品案件，經原審法院以89
    年度毒聲字第1244號裁定送觀察、勒戒後，認無繼續施用毒
    品之傾向，於89年2 月24日觀察、勒戒執行完畢而釋放；另
    於93年間因施用第一級、第二級毒品案件，經原審法院於94
    年12月30日判決有期徒刑9 月及6 月，應執行有期徒刑1 年
    2 月確定各節，有臺灣高雄地方法院檢察署刑案資料查註紀
    錄表及臺灣高等法院被告前案紀錄表各1 份附卷可參；是被
    告於初犯經觀察、勒戒執行完畢後，5 年內已再犯上開施用
    毒品罪。雖本件再度施用毒品之時間，在其初犯經觀察、勒
    戒執行完畢5 年之後，惟依前開說明，仍應依毒品危害防制
    條例第10條之規定處罰之。
三、核被告所為，係犯毒品危害防制條例第10條第1 項之施用第
    一級毒品罪，及同條例同條第2 項施用第二級毒品罪。被告
    施用第一級毒品前、後持有第一級毒品之行為，及施用第二
    級毒品前持有第二級毒品之行為，分別為其施用之高度行為
    所吸收，不另論罪。又其所犯施用第一級毒品罪及施用第二
    級毒品罪間，犯意各別，罪名互殊，應予分論併罰。又被告
    有事實欄所載之前科紀錄，並於96年7 月16日因假釋期滿未
    經撤銷假釋，而視為徒刑執行完畢，有臺灣高等法院被告前
    案紀錄表各1 份附卷可憑。是被告受徒刑執行完畢後，5 年
    內故意再犯本件有期徒刑以上之罪，為累犯，應依刑法第47
    條第1 項規定加重其刑。
四、原審認被告罪證明確，因而適用刑法毒品危害防制條例第10
    條第1 項、第2 項、第18條第1 項前段，刑法第11條，第47
    條第1 項、第51條第5 款等規定，並審酌被告經觀察、勒戒
    執行完畢及上述處刑後，無視於毒品對於自身健康之戕害及
    國家對於杜絕毒品犯罪之禁令，仍再次施用毒品，且被告於
    96年7 月5 日假釋出監後，未滿3 個月即再犯本案，益見其
    無戒斷之決心；然念及被告於本院審理期間坦承犯行，態度
    良好，其施用第一、二級毒品並無危害他人，及被告施用毒
    品之方式及次數等一切情狀，分別就施用第一級毒品罪量處
    有期徒刑1 年；施用第二級毒品罪量處有期徒刑8 月，並定
    其應執行刑為有期徒刑1 年6 月。另敘明扣案之白色粉末1
    小包，經鑑定結果確含第一級毒品海洛因之成分；且盛裝上
    開扣案毒品之空包裝袋，內含極微量第一級毒品海洛因殘留
    而無法析離，均應整體視為查獲之第一級毒品海洛因，而依
    毒品危害防制條例第18條第1 項前段之規定，不問屬於犯人
    與否，均宣告沒收銷燬之。至鑑驗所耗損之毒品，既已費失
    ，自無庸宣告沒收銷燬。其認事用法，核無不合，量刑亦屬
    允當。被告上訴意旨，指摘原判決量刑不當，為無理由，應
    予駁回。
據上論斷，應依刑事訴訟法第368 條、第273 條之1 ，判決如主
文。
本案經檢察官王登榮到庭執行職務。
中    華    民    國    97    年    6     月    12    日
                  刑事第四庭    審判長法  官  蕭權閔
                                      法  官  陳吉雄
                                      法  官  吳進寶
以上正本證明與原本無異。
如不服本判決應於收受本判決後10日內向本院提出上訴書狀，其
未敘述上訴理由者，並得於提起上訴後10日內向本院補提理由書
狀（均須按他造當事人之人數附繕本）「切勿逕送上級法院」。
中    華    民    國    97    年    6     月    12    日
                                      書記官  林佳蓉
附錄本判決論罪科刑法條：
毒品危害防制條例第10條：
施用第一級毒品者，處六月以上五年以下有期徒刑。
施用第二級毒品者，處三年以下有期徒刑。


司法院資訊處製作；財團法人民間司法改革基金會備份。
